【裁判字號】    96,交易,573
【裁判日期】    970611
【裁判案由】    過失傷害
【裁判全文】
臺灣板橋地方法院刑事判決             96年度交易字第573號
公  訴  人  臺灣板橋地方法院檢察署檢察官
被      告  甲○○
上列被告因過失傷害案件，經檢察官提起公訴（96年度偵字第19
581 號），本院判決如下：
    主  文
甲○○犯業務過失傷害罪，處拘役伍拾日，如易科罰金以新臺幣
壹仟元折算壹日，減為拘役貳拾伍日，如易科罰金以新臺幣壹仟
元折算壹日。
    事  實
一、甲○○係臺北縣蘆洲市「聯毅貨運有限公司」（下簡稱「聯
    毅貨運公司」）之貨運司機，以駕駛貨車載運貨物為業，為
    從事駕駛業務之人，其於民國95年12月14日下午3 時30分許
    （起訴書誤載為「3 時許」），駕駛聯毅貨運公司所有車號
    467-JQ號營業小貨車（起訴書誤載為「自用小貨車」），沿
    臺北縣五股鄉○○路往淡水方向（即由北往南）行駛，駛至
    新五路與中興路之交岔路口時，因遇交通號誌紅燈而在該交
    岔路口暫停等候，俟其行車方向轉換為綠燈時，本應於汽車
    起步行駛時，注意車前狀況，並隨時採取必要之安全措施，
    而依當時天候雖係雨天，路面濕潤，惟仍係於日間之自然光
    線，視線良好，行駛道路之路面亦為無缺陷之柏油路面，道
    路亦無障礙物，視距良好等情況，並無不能注意之情事，竟
    仍疏未注意，於其行車方向號誌一轉換為綠燈，即貿然逕行
    起步向前行駛，欲穿越該交岔路口，適有乙○○騎乘車號KZ
    J-820 號重型機車，沿臺北縣五股鄉○○路往蘆洲方向（即
    由東往西）行駛，依其行車方向原交通號誌綠燈指示駛入該
    交岔路口，已駛越該交岔路口之中心處，駛至其行車方向車
    道前方，即將駛越該交岔路口時，其因而閃煞不及，所駕小
    貨車車頭逕行撞擊乙○○所騎機車右側車身，致乙○○人車
    倒地，因而受有胸部鈍傷之傷害。甲○○駕車肇事後，於犯
    罪未被有偵查權之機關或公務員發覺前，於警據報前往現場
    處理時，在場並當場承認為肇事人而自首，願接受裁判。
二、案經乙○○訴由臺灣板橋地方法院檢察署檢察官偵查起訴。
    理  由
一、訊據被告甲○○固不否認有於上揭時地，駕駛上開小貨車撞
    擊告訴人乙○○所駕機車，致告訴人受有傷害之事實，惟矢
    口否認有業務過失傷害之犯行，辯稱：因當時下雨，道路分
    隔島在施工，視線不好，且伊左方尚被同向另一大貨車擋住
    視線，伊是依綠燈號誌指示才起步行駛，再者伊起步前前方
    已有二輛機車先行駛越路口，而伊起步不到五秒即與告訴人
    機車相撞，故伊認為伊本身並無過失云云。然查：
    (一)被告上揭過失肇事致告訴人受傷之犯罪事實，業據告訴人
      乙○○於檢察事務官詢問時、偵查中及本院審理時指訴歷
      歷（見96年度他字第4460號偵查卷第3 頁、第14頁、本院
      97年5 月21日審判筆錄3 至4 頁，告訴人於檢察事務官詢
      問之陳述，被告未於言詞辯論終結前爭執其證據能力，依
      刑事訴訟法第159 條之5 規定，得為證據），且有臺北縣
      政府警察局蘆洲分局交通事故現場測繪草圖、道路交通事
      故現場圖、道路交通事故調查報告表(一)、(二)、肇事現場照
      片、馬偕紀念醫院出具之95年12月22日乙種診斷證明書、
      臺北縣政府警察局蘆洲分局道路交通事故肇事人自首情形
      紀錄表、車號467-JQ號營業小客車行車執照影本等在卷可
      資佐證。
    (二)被告雖辯稱上述其無過失之意旨云云，惟查本件被告肇事
      當時天候雖係雨天，路面濕潤，惟仍係於日間之自然光線
      ，視線良好，行駛道路之路面亦為無缺陷之柏油路面，道
      路亦無障礙物，視距良好等情，此有上開警局道路交通事
      故調查報告表(一)、(二)及肇事現場照片在卷可稽，足認被告
      上開所辯案發前肇事現場視線不良云云，顯不足採。次按
      汽車行駛時，駕駛人應注意車前狀況，並隨時採取必要之
      安全措施，道路交通安全規則第94條第3 項定有明文，被
      告既考領有職業駕駛執照，當熟知上開規定，然其於上揭
      時地駕駛車輛，雖其左方有其他車輛擋住視線，惟其起步
      直行時，仍應注意其車前狀況，隨時採取必要之安全措施
      ，況且被告於偵查中亦曾自承：伊看到左邊那台車起動，
      伊也跟著起動，但左邊那台車忽然停下來，伊來不及反應
      就繼續往前開，就撞到告訴人等語（見上開偵查卷第14頁
      ），由此可知被告於起駛後不久亦已發現其左方車輛有因
      車前狀況而停車之情，而依上述現場情況，其能注意而不
      注意上開規定，竟仍貿然直駛以致肇事，被告之行為即難
      謂無過失，是依上所述，被告上開所辯，應係事後卸責之
      詞，自不足採。此外，告訴人乙○○因被告過失肇事致受
      有上揭傷害，亦有上開診斷證明書可稽，而被告過失行為
      與告訴人之傷害間復具有相當因果關係。
    是綜上所述，本件事證已臻明確，被告犯行堪以認定，應予
    依法論處。
三、本件被告為營業小貨車司機，負責載運貨物之工作，係從事
    駕駛業務之人，業據被告陳明在卷，是核其上開所為，係犯
    刑法第284 條第2 項前段之業務過失傷害罪。又被告於肇事
    後即停於現場等候，俟警方據報前往現場處理尚未發覺其犯
    罪之前，即當場承認自身為肇事者等節，亦有臺北縣政府警
    察局蘆洲分局道路交通事故肇事人自首情形紀錄表1 份在卷
    足憑（見上開偵查卷第27頁），堪認被告確有對於未發覺之
    上開犯罪自首而接受裁判之情事，衡其所犯情節，應得依刑
    法第62條前段規定減輕其刑。爰審酌被告既駕駛汽車參與道
    路交通，本應小心謹慎以維自身及他人之安全，竟疏未注意
    遵守交通安全規則而肇事，自應予非難，兼衡告訴人對本件
    車禍發生並無何過失、告訴人所受傷害情狀及被告迄今仍未
    與告訴人達成和解等一切情狀，量處如主文所示之刑，並諭
    知易科罰金之折算標準，以資儆懲。又本件被告犯罪後，中
    華民國九十六年罪犯減刑條例業已制定，經總統於96年7 月
    4 日公布，同年月16日生效施行，查本件被告犯罪時間，係
    在96年4 月24日以前，所犯過失傷害罪，核諸中華民國九十
    六年罪犯減刑條例第2 條第1 項、第3 條等規定，合於減刑
    條件，爰依該條例第2 條第1 項第3 款、第9 條等規定，減
    其宣告刑二分之一，並諭知易科罰金之折算標準。
據上論斷，應依刑事訴訟法第299 條第1 項前段，刑法第284 條
第2 項前段、第62條前段、第41條第1 項前段，刑法施行法第1
條之1 ，中華民國九十六年罪犯減刑條例第2 條第1 項第3 款、
第7 條、第9 條，判決如主文。
本案經檢察官靳開聖到庭執行職務
中    華    民    國    97    年    6     月    11    日
                        交通法庭  法  官  彭  全  曄
以上正本證明與原本無異
如不服本判決應於送達後10日內向本院提出上訴狀
                                  書記官  洪  紹  甄
中    華    民    國    97    年    6     月    12    日
附錄本案論罪科刑法條全文：
刑法第284條
因過失傷害人者，處六月以下有期徒刑、拘役或五百元以下罰金
，致重傷者，處一年以下有期徒刑、拘役或五百元以下罰金。
從事業務之人，因業務上之過失傷害人者，處一年以下有期徒刑
、拘役或一千元以下罰金，致重傷者，處三年以下有期徒刑、拘
役或二千元以下罰金。


司法院資訊處製作；財團法人民間司法改革基金會備份。
